【裁判字號】    99,訴,516
【裁判日期】    990323
【裁判案由】    偽造有價證券
【裁判全文】
臺灣臺中地方法院刑事判決               99年度訴字第516號
公  訴  人  臺灣臺中地方法院檢察署檢察官
被      告  丙○○
義務辯護人  何志揚律師
上列被告因偽造有價證券案件，經檢察官提起公訴（98年度偵字
第29296號），本院判決如下：
    主    文
丙○○犯偽造有價證券罪，處有期徒刑壹年。緩刑貳年。偽造如
附表所示之本票關於「丁○○」、「甲○」為發票人部分沒收。
    犯罪事實
一、丙○○因需要資金投資不動產，於民國97年12月間，向乙○○陸續借款高達新臺幣（下同）650萬元，後因財務狀況不
    佳，無力依約清償，竟基於意圖供行使之用而偽造有價證券
    之犯意，於98年3月間某日，在臺中市南屯區○○○路○段
    665號14樓之8其住處內，未經其父丁○○及其母甲○之同意
    或授權，擅自在如附表所示之票號WG0000000號、面額為650
    萬元、發票日、到期日均為97年12月26日之本票發票人欄上
    ，擅自偽造「甲○」、「丁○○」之署名各1枚，偽以其父
    丁○○、其母甲○擔任共同發票人簽發該本票之意思表示，
    而偽造如附表所示之本票，進而持該偽造完成之本票交付乙○○用以抵償前開借款債務，而行使如附表所示之偽造本票
    ，足以生損害於丁○○、甲○。嗣經乙○○持該如附表所示
    之偽造本票向本院民事庭聲請本票准許強制執行，經本院簡
    易庭於98年11月4日以98年度司票字第8983號民事裁定為本
    票准許強制執行後，丙○○於98年12月10日具狀向臺灣臺中
    地方法院檢察署檢察官自首前開偽造有價證券之情，並表明
    願意接受裁判之意，因而查悉上情。
二、案經丙○○自首臺灣臺中地方法院檢察署檢察官偵查起訴。
    理    由
一、按被告以外之人於偵查中向檢察官所為之陳述，除顯有不可
    信之情況者外，得為證據，刑事訴訟法第159條之1第2項定
    有明文。查：證人乙○○、丁○○、甲○等人先前於偵查中
    具結作證之陳述，核與被告之自首狀陳述內容相符，且無顯
    不可信之情況存在，應堪作為本案之證據使用。
二、訊據被告丙○○對於前揭時地，未經被害人即其父母丁○○
    、甲○之同意或授權，擅自在如附表所示之本票發票人欄上
    偽造「丁○○」、「甲○」之署名，偽以被害人丁○○、甲○擔任共同發票人簽發該本票之意思表示，並持該偽造本票
    交付債權人乙○○，用以抵償借款債務，而行使偽造有價證
    券等情，業經坦認屬實，核與證人乙○○、丁○○、甲○於
    偵查中之證述內容均屬相符，並有本院98年度司票字第8983
    號民事裁定1份、如附表所示之偽造本票影本1紙等在卷可稽
    ，被告自白供述與現有事證相符，應堪置信。本件事證已臻
    明確，被告犯行，洵堪認定。
三、核被告所為，係犯刑法第201條第1項之偽造有價證券罪。被
    告偽造「丁○○」、「甲○」署名之行為，為偽造有價證券
    之部分行為；而行使偽造有價證券之低度行為，亦為偽造有
    價證券之高度行為所吸收，均不另論罪。又被告一個偽造「
    丁○○」、「甲○」名義簽發本票之行為，同時侵害被害人
    丁○○、甲○之法益，係屬一行為觸犯數罪名之想像競合犯
    ，應依刑法第55條之規定，從重論以一罪。按對於未發覺之
    罪自首而受裁判者，得減輕其刑，刑法第62條前段定有明文
    。本件係被告自行具狀向臺灣臺中地方法院檢察署檢察官自
    首，此有自首狀1份在卷為憑，本院考量被告因顧慮其父母
    恐因其冒名偽造有價證券之行為，遭受債權人查封財產之牽
    連，因而主動自首前開犯行之情，爰予減輕其刑。再查：被
    告偽造有價證券之行為，固值非難，惟被告犯罪之動機單純
    ，與一般狡黠或財產犯罪者，係為滿足個人私慾，大量偽造
    有價證券以之販賣或詐欺之情形，顯屬有間，而刑法第201
    條第1項偽造有價證券罪之法定最輕本刑為3年以上有期徒刑
    之罪，被告偽造被害人丁○○、甲○為發票人之本票後，持
    以行使交付債權人乙○○，用以抵償其借款債務，事後業經
    徵得被害人丁○○、甲○及債權人乙○○之諒解，此有和解
    書2份在卷為憑，被告犯案情節非重，且對金融秩序危害不
    大，事後亦知悔悟，而目前亦已陸續償還債權人乙○○，僅
    剩280萬元之借款債務之情，是本件若科處被告最輕本刑有
    期徒刑3年，自屬過重，本件有情輕法重之情，被告犯罪情
    節足以引起一般人之同情而認可憫恕，茲依刑法第59條之規
    定，予以遞減其刑。爰審酌被告因財務狀況不佳，為抵償借
    貸債務，竟擅自偽造其父丁○○、其母甲○為共同發票人之
    本票，持以行使交付債權人，用以抵償債務，造成其父丁○○及其母甲○之損害，誠屬可議，惟因被告事後主動自首，
    坦承犯行，犯後態度良好，且積極與被害人及債權人達成和
    解等一切情狀，量處如主文所示之刑，以示懲儆。末查：被
    告素行良好，並無不良刑案紀錄，此有臺灣高等法院被告前
    案紀錄表在卷可稽，審酌被告已與被害人及債權人達成和解
    ，此有和解書2份在卷可稽，被告經此偵審程序教訓，當能
    知所警惕，信無再犯之虞，本院認所宣告之刑以暫不執行為
    適當，爰依刑法第74條第1項第1款之規定，併予宣告緩刑2
    年，以勵自新。
四、末按票據之偽造或票據上簽名之偽造，不影響於真正簽名之
    效力，票據法第15條定有明文。本件如附表所示以被告及「
    甲○」、「丁○○」為共同發票人之本票1紙，其中「甲○
    」、「丁○○」為發票人部分係屬偽造，被告之簽名既為真
    正，被告為發票人部分仍屬有效之票據，不在應依法沒收之
    列（最高法院84年台上字第1550號判例參照）。故如附表所
    示之本票1紙，有關「甲○」、「丁○○」為發票人部分，
    係屬偽造之有價證券，應依刑法第205條之規定，予以宣告
    沒收，又該部分有價證券既經宣告沒收，則如附表所示之本
    票上偽造「甲○」、「丁○○」之署押各1枚，自無庸再依
    刑法第219條之規定，予以宣告沒收。至於，如附表所示之
    本票上有關被告為發票人部分，並非屬偽造之有價證券，自
    不得就該部分有價證券予以宣告沒收，附此敘明。
據上論斷，應依刑事訴訟法第299條第1項前段，刑法第201條第1
項、第55條、第62條前段、第59條、第74條第1項第1款、第205
條，刑法施行法第1條之1第1項、第2項前段，判決如主文。
中    華    民    國    99    年    3     月    23    日
                  刑事第十六庭  審判長法  官  巫淑芳
                                      法  官  黃建都
                                      法  官  劉麗瑛
以上正本證明與原本無異。
如不服本判決應於收受判決後10日內向本院提出上訴書狀，並應
敘述具體理由；其未敘述上訴理由者，應於上訴期間屆滿後20日
內向本院補提理由書（均須按他造當事人之人數附繕本）「切勿
逕送上級法院」。
                                      書記官  巫偉凱
中    華    民    國    99    年    3     月    23    日
附錄論罪科刑法條：
中華民國刑法第201條
意圖供行使之用，而偽造、變造公債票、公司股票或其他有價證
券者，處3年以上10年以下有期徒刑，得併科3000元以下罰金。
行使偽造、變造之公債票、公司股票或其他有價證券，或意圖供
行使之用，而收集或交付於人者，處1年以上7年以下有期徒刑，
得併科3000元以下罰金。
附表：
┌─────┬───┬────┬────┬────┬──────┐
│本票號碼  │發票人│發票日  │到期日  │票面面額│備註        │
├─────┼───┼────┼────┼────┼──────┤
│WG0000000 │甲○  │97.12.26│97.12.26│650萬元 │發票人欄有偽│
│          │丁○○│        │        │        │造「甲○」、│
│          │丙○○│        │        │        │「丁○○」之│
│          │      │        │        │        │署名各1枚   │
└─────┴───┴────┴────┴────┴──────┘

司法院資訊處製作；財團法人民間司法改革基金會備份。
